臺灣高等法院高雄分院刑事判決　　　　100年度上訴字第703號
上　訴　人
即　被　告　吳瓊妙
上列上訴人因偽造文書案件，不服臺灣屏東地方法院99年度訴緝
字第57號中華民國100 年2 月1 日第一審判決（起訴案號：臺灣
屏東地方法院檢察署89年度偵字第178 號），提起上訴，本院判
決如下：
     主  文
上訴駁回。
    理  由
一、按不服地方法院之第一審判決而上訴者，應向管轄第二審之
    高等法院為之。上訴書狀應敘述具體理由。上訴書狀未敘述
    上訴理由者，應於上訴期間屆滿後20日內補提理由書於原審
    法院，逾期未補提者，原審法院應定期間先命補正。第二審
    法院認為上訴書狀未敘述理由或上訴有第362 條前段之情形
    者，應以判決駁回之。但其情形可以補正而未經原審法院命
    其補正者，審判長應定期間先命補正。刑事訴訟法第361 條
    、第367 條，分別定有明文。所謂不服第一審判決之具體理
    由，必係依據卷內既有訴訟資料或提出新事證，指摘或表明
    第一審判決有何採證認事、用法或量刑等足以影響判決本旨
    之不當或違法，而構成應予撤銷之具體事由，始克當之（例
    如：依憑證據法則具體指出所採證據何以不具證據能力，或
    依憑卷證資料，明確指出所為證據證明力之判斷如何違背經
    驗、論理法則）；倘僅泛言原判決認定事實錯誤、違背法令
    、量刑失之過重或輕縱，而未依上揭意旨指出具體事由，或
    形式上雖已指出具體事由，然該事由縱使屬實，亦不足以認
    為原判決有何不當或違法者（例如：對不具有調查必要性之
    證據，法院未依聲請調查亦未說明理由，或援用證據不當，
    但除去該證據仍應為同一事實之認定），皆難謂係具體理由
    ，俾與第二審上訴制度旨在請求第二審法院撤銷、變更第一
    審不當或違法之判決，以實現個案救濟之立法目的相契合，
    並節制濫行上訴。是以上訴人之上訴書狀或補提之上訴理由
    書，雖有敘述上訴理由，惟並未具體敘述第一審判決有上述
    違法、不當情形，即與未敘述具體理由無異，其所為上訴，
    即不符合上訴之法定要件。
二、本件原判決認定「吳瓊妙係枋寮農會職員，於民國85年3 月
    間中央存款保險股份有限公司（下稱中央存保公司）檢查楊
    秀珠等人貸款資料時，為掩飾其父親即枋寮農會理事吳玉振
    等人超貸情事，竟基於行使變造公文書之犯意，在枋寮農會
    內，將楊秀珠等人用以貸款由屏東縣東港地政事務所核發予
    枋寮農會持有之屏東縣東港鎮○○段1098之17、1099之13、
    1101之1 、1100之6 、1102之4 、1102之5 、1102之6 地號
    土地登記簿謄本原本加以影印後，將該影本上義務人吳瑞蔚
    之記載擅自塗改為潘添輝，並將原抵押權登記部分塗去，擅
    自更改成枋寮農會為第一順位抵押權人後，再重加影印，並
    將重加影印之影本提供予中央存保公司查核，致生損害於中
    央存保公司對金融秩序管理及上開地政事務所對地政資料管
    理之正確性。嗣因中央存保公司自行申請上開地號土地登記
    簿謄本比對查證後發覺有異，始悉上情。」等情，係依憑上
    訴人於檢察官偵查中、原審審理時之自白，並有枋寮農會88
    年4 月17日函文、屏東縣政府86年2 月4 日函文、中央存保
    公司88年6 月10日函文及所附之變造屏東縣東港鎮○○段10
    98之17、1099之13、1101之1 、1100之6 、1102之4 、1102
    之5 、1102之6 地號土地登記簿謄本暨中央存保公司申請之
    土地登記簿謄本、屏東縣政府86年2 月20日函文暨所附中央
    存保公司對枋寮農會信用部業務一般檢查報告、中央存保公
    司函文、財政部86年6 月21日函文、中央存保公司業務檢查
    報告等證據資料，認上訴人罪證明確，而論上訴人犯行使變
    造公文書罪，處有期徒刑壹年貳月，緩刑年，並應向公庫
    支付新臺幣拾萬元，已詳敘所憑之證據與認定之理由。所為
    論敘，經核並無違背經驗法則或論理法則，量刑亦屬允當。
三、上訴人上訴意旨略以：刑法上之公文書，乃指公務員職務上
    製作之文書；而95年7 月1 日刑法第10條第2 項之公務員之
    定義已修正，枋寮農會職員不符合修正後之公務員類型，上
    訴人變造之系爭土地謄本應非公文書，而應屬私文書，原審
    對上訴人論處行使變造公文書，即有違誤；上訴人所犯本案
    偽造文書之事實，均已坦承不諱；而上訴人所犯變造文書之
    情節，係為因應中央存保公司之金融業務檢查，才以影印方
    式變造吳瑞蔚抵押權登記部分之記載，並未獲得任何不法之
    利益，且吳瑞蔚之抵押貸款已全部清償完畢，抵押權人枋寮
    農會並未受有任何損失，原審量處上訴人有期徒刑一年二月
    ，實嫌過重云云。然查，原判決已於判決理由中敘明「按影
    本與原本有相同之效果，將土地所有權狀原本予以影印後，
    將影本之部分內容竄改，重加影印，其與無製作權人將其原
    原本竄改，作另一表示其意思者無異，應成立變造公文書罪
    （最高法院81年度台上字第1391號判決，73年台上字第3885
    號判例意旨參照）。本件被告將上開7 筆土地之土地登記簿
    謄本予以影印，將影本之部分內容竄改，重加影印後，提出
    行使於中央存保公司之所為，係犯刑法第216 條、第211 條
    之行使變造公文書罪」；而土地登記簿謄本係地政機關人員
    （屬公務員）職務上所製作之文書，被告於刑法修正後，雖
    非屬公務員，惟其變造土地登記簿謄本影本後提出行使，仍
    應負上揭行使變造公文書之罪責。且刑法第216 條規定「行
    使第210 條至第215 條之文書者，依偽造、變造文書或登載
    不實事項或使登載不實事項之規定處斷。」，而刑法第211
    條規定：「偽造、變造公文書，足以生損害於公眾或他人者
    ，處一年以上七年以下有期徒刑。」，原判決量處上訴人有
    期徒刑一年二月（併諭知緩刑年，並應向公庫支付新臺幣
    拾萬元），已屬低度刑。又中華民國九十六年罪犯減刑條例
    第5 條規定  ：「本條例施行前，經通緝而未於中華民國九
    十六年十二月三十一日以前自動歸案接受偵查、審判或執行
    者，不得依本條例減刑。」是審判中之被告若於上開減刑條
    例施行（即民國96年7 月16日）前經通緝，而未於96年12月
    31日以前自動歸案接受審判者，即不得依該條例之規定予以
    減刑；本件上訴人所犯變造公文書罪之犯罪時間雖係在96年
    4 月24日以前，然上訴人於原審審理中逃匿，經該法院於90
    年7 月9 日以九十屏院正刑謹緝字第197 號發布通緝，迨99
    年10月5 日始為警緝獲歸案等情，有該案通緝書、台中縣警
    察局99年10月5 日中縣警刑大偵二字第0990016319號通緝案
    件解送人犯報告書、調查筆錄附卷可稽（見原審99年度訴緝
    字第57號卷第1 至頁、第20頁），上訴人之犯罪時間雖在96
    年4 月24日之前，然其係在上開減刑條例施行前經通緝，並
    於施行後迄99年10月5 日始被捕歸案，並非自動歸案接受審
    判，揆諸上揭說明，自不得依上開減刑條例減刑，併此敘明
    。上訴人之上訴意旨既未具體敘述第一審判決有何違法或不
    當情形，即與未敘述具體理由無異；依上揭說明，本件上訴
    訴人之上訴顯不合法定程式，應予駁回，並不經言詞辯論為
    之。
據上論斷，應依刑事訴訟法第367條前段、第372條，判決如主文
。
中    華    民    國    100     年    5     月    11  日
                  刑事第四庭      審判長法  官  蕭權閔
                                        法  官  唐照明
                                        法  官  吳進寶
明以上正本證明與原本無異。
如不服本判決應於收受本判決後10日內向本院提出上訴書狀，其
未敘述上訴理由者，並得於提起上訴後10日內向本院補提理由書
狀（均須按他造當事人之人數附繕本）「切勿逕送上級法院」。
中    華    民    國    100     年    5     月    11  日
                                        書記官  陳靖華